【裁判字號】    92,訴,259
【裁判日期】    921014
【裁判案由】    給付維修費
【裁判全文】
臺灣臺南地方法院民事判決  九十二年訴字第二五九號
    原      告    統聯汽車客運股份有限公司
?
    法定代理人    甲○○
    訴訟代理人    丙○○
                  丁○○
                  乙○○
    被      告    戊○○
    訴訟代理人    曾仁勇律師
    複  代理人    宋金比律師
右當事人間請求損害賠償事件，本院（言詞辯論終結日期：九十二年九月三十日）判
決如左：
    主    文
被告應給付原告新台幣捌拾貳萬柒仟參佰元及自民國九十二年一月十一日起至清償日
止，按年息百分之五計算之利息。
原告其餘之訴駁回。
訴訟費用，由被告負擔百分之八十九；餘由原告負擔。
本判決原告勝訴部分於原告以新台幣貳拾柒萬伍仟元為被告供擔保後，得假執行；被
告於執行標的物拍定、變賣前以新台幣捌拾貳萬柒仟參佰元為原告預供擔保，得免為
假執行。原告其餘假執行之聲請駁回。
    事    實
甲、原告方面：
一、聲明：
    （一）被告應給付原告新台幣玖拾貳萬捌仟貳佰壹拾元，及自支付命令繕本送
          達翌日起至清償日止，按年利率百分之五計算之利息。
    （二）原告願供擔保請准予宣告假執行。
二、陳述：
    （一）被告戊○○擔任統聯汽車客運公司駕駛員期間，於民國九十年十月八日，
          駕駛原告所屬車號ＦＲ－六六一營業大客車，在國道一號中山高南下一四
          四．六公里處，因違反相關交通法令，致過失追撞同向在前車號ＫＧ－七
          二二營曳引車（拖掛車斗編號為：ＳＨ－八０），致原告所屬前揭車輛與
          車上乘客及對造車輛均受有損害。
    （二）按本件肇事依被告右開該侵權行為情狀，依民法第一八四條第一項前段、
          第一八八條第三項規定應由被告負全額賠償責任。本事故兩造之損害賠償
          額計列如下：
      １、車號ＦＲ－六六一營大客車車損修理費用新台幣（下同）三十八萬零八百
          二十三元。
      ２、拖吊費用一萬元。
      ３、車號ＦＲ－六六一營大客車車損修復期間計二十日營業損失為二十四萬零
          四百二十元。
      ４、原告與車號ＫＧ－七二二曳引車和解費二十六萬元。
      ５、車號ＦＲ－六六一車上乘客五人送醫急診費用三千九百七十元。
      ６、原告與乘客李佳靜和解費二千元。
      ７、原告與乘客鄔欣儀和解費二千元。
      ８、原告與乘客廖明莉和解費二萬九千元。
      本事故損賠償額共計九十二萬八千二百十三元整。
    （三）查本件肇事案係被告戊○○擔任統聯汽車客運公司駕駛員期間，於民國（
          下同）九十年十月八日凌晨三時許，駕駛原告所屬車號ＦＲ－六六一營業
          大客車，在國道一號中山高南下一四四‧六公里處，因違反道路交通安全
          規則第九十四條規定，疏未注意判明車前狀況，亦未減速避讓，致過失追
          撞同向在前停駐於路肩（車號ＫＧ－七二二，車斗編號為：ＳＨ－八０）
          之曳引車（該車輛因機件故障停駐於路肩，業於車後方適當車距置放車輛
          故障標誌，並已閃示故障燈等候拖吊），造成原告所屬前揭車輛及車上乘
          客五人、對造車輛等均受有損害。
    （四）按本事故發生後，全案業經國道公路警察局造橋分隊處理，被告對右揭肇
          事情狀及肇事責任亦自承不諱並不爭執，此有統聯汽車客運公司「駕駛員
          行車事故責任切結書」及「駕駛員行車事故約談紀錄」各乙份為憑；另，
          細觀本事故兩造車輛及財物毀損、多人受傷嚴重情狀，被告理應就其侵權
          行為重大過失負全部損害賠償責任無疑！
      １、查本件原告請求系爭所屬車輛（車號ＦＲ－六六一營大客車）車損修理費
          用暨營業損失部分均屬合理妥切：
        本案原告就所屬車輛車號ＦＲ－六六一車損修理費用請求部分：按原告車
          損修理費用係包含車輛零件及修理工資兩部分，車修零件之外購價額顯已
          低於一般市價行情，此可徵詢比對肇案發生當時坊間一般汽車零件批售商
          車修零件販售價格顯然可知；再者，原告所屬車輛受損既為事實，爰以侵
          權行為損害賠償之請求係「損害之發生」與「加害行為」間具「相當因果
          關係」為已足（最高法院四十八年台上字第四八一號判例反面解釋），從
          而，依侵權行為法制精神，本質上侵權行為之被害人就「所受損害」之事
          實已提供相當「受損害證明」，縱另無法為確切證明損害之額數時，法院
          非不得依證據暨經驗法則參酌核定（參照民事訴訟法第二二二條第二項規
          定、最高法院十八年上字第二七四六號判例），觀以本案情狀，倘依被告
          所陳「原告所屬車修零件均應以固定資產耐用年數表予以計算折算率」，
          則就本件情狀勢必無以填補原告車輛實質受損害部分，自不待言！又關於
          「車修工資」部分，原告因設有專屬「汽車修配保養廠」，車輛之保修工
          作均由專案汽車修理技師為之，而上揭人員亦須領受相當報酬始得從事車
          修工作，鑑此實則原告車修工資比照一般坊間行情已甚低微；揆引前揭，
          原告就所屬「系爭車損修復費用」均屬「必要修復費用」，倘被告爭執認
          有不實亦或質疑否認，應依「舉證責任分配之衡平暨誠信原則」（民事訴
          訟法第二七七條，最高法院十八年上字第一六七九號判例、十八年上字第
          二八五五號判例參照）妥盡舉證之責。
        再者，就本案原告「營業損失請求部分」，原告茲已提出「九十年度十月
          份績優路線營運月報表」乙份供鈞院參酌，按本件系爭原告所屬ＦＲ－六
          六一營業大客車之營運行駛路線為台北→台南，至平均每車日營收之金額
          部分，係以扣除油料支出成本、駕駛員日薪、票價成本及一切人事管銷費
          用後計算得取之「純營收」數額（亦即毛利）。本案原告所屬車輛因侵權
          行為致受有損害，滯廠修復期間無法營運行駛致「可期待利益」喪失（民
          法第二一六條第二項參照），以本案實際情狀，原告亦無「備用車」支援
          情形，蓋「營運班次」是否減少係與本件「營業損失之請求」無涉，反觀
          ，原告受損車輛既因須進廠耗時修復不能正常營運行駛載客，即應認足資
          證明營業上「受有損害」。
    （五）本案並無民法第二一七條規定「過失相抵」之適用，被告應負全部損害賠
          償責任無疑：
        查本事故之發生與被告有否超時駕駛間並無「相當因果關係」，實屬被告
          疏於注意判明車況所致：詳觀本件肇案發生時間為九十年十月八日凌晨三
          時許，就事故發生前一日（即九十年十月七日）被告之行車憑單記載，於
          十月七日當日晚間十八時五十五分自台南安平發車，至原告所屬台北光復
          站後（時間為十月八日凌晨十二時三十分）休息三十分鐘，再行自台北返
          程回台南途中始發生肇事。故詳以本肇案事實，被告並無如前所陳稱「連
          續駕駛超過八小時」情形；再者，復又以本事故發生前一日（即九十年十
          月六日）當日行車憑單記錄，被告係在十月七日晨間五時五十分收班休息
          ，因之，以右揭時間推算至十月七日當日晚間六時五十五分止之該段時期
          ，依經驗法則應得堪認被告確已有足夠暨相當休息時間無虞；另以統聯汽
          車客運公司之各營運路線車輛排班調管情狀均屬正常固定，就台北→台南
          班車營運行駛勤務每日為往返一趟（亦即來回兩單次），非即如被告陳稱
          「因公司勤務調管不當，為保住工作不得已，致因過度疲憊及超時駕駛而
          生肇事．．．等語」。
        次查，原告並未有強迫公司員工從事勞動之情，依勞動基準法第五條既已
          明文訂定；從而，被告係於八十八年十月間即擔任原告所屬駕駛員乙職，
          事實上已任職相當時間，對於「駕駛員」乙職之工作性質、勤務內容、公
          司獎懲辦法規定、薪給暨福利制度等事項及其應妥善盡之「行車安全」注
          意之責，均於被告初到職時原告即已詳為告知；嗣秉依「誠信原則」經被
          告同意接受「勞動條件」方與原告簽署勞動契約，被告並不得謂其對「駕
          駛員」乙職之工作性質及勤務內容有不明瞭之虞；又另觀以本案實情，被
          告倘於事故發生當日行車前，認有身體不適或精神狀況不繼情形，即應依
          原告公司工作守則相關規定辦理請假，以免危及行車安全；惟，查本案被
          告事故發生當日前後並無任何請假記錄；因之，就上開事實情狀斷以被告
          顯然欠缺一般人之注意而有重大過失，不容置喙！依民法第二二三條規定
          「應與處理自己事務為同一注意者，如有重大過失，仍應負責。」、最高
          法院六十二年台上字第一三二六號判例參照，原告既並未怠於避免或減少
          本事故損害之發生，同時，亦已明文一再宣導教育及督促告誡所屬駕駛員
          務必切實重視遵守「行車安全」相關規定。故徵諸前述理由事證，被告就
          本案主張「過失相抵」顯為不符。
    （六）按原告所屬ＦＲ－六六一營運大客車車損估價單暨修理費用明細中第五十
      七項所列「右前輪胎更換」乙項，雖經該會檢視原告所提之車損相片後認為無
      法判斷，惟實以該車損相片係遠距離而非較近距離拍攝，然就本事故發生初時
      車損相片「右前輪」部份側面外觀依稀可見受損刮痕，因之，依一般經驗法則
      暨車輛保修常識研判，車輛之右前輪外胎部份倘因撞擊刮傷而致輪胎表面紋路
      受損，在通常情形下即有危害「行車安全」之虞，況且，以右該受損部份非謂
      「修理」即可回復原狀與受損前之堅固完好性能，再者，原告既屬一知名且頗
      具規模之國道長途客運業者，為維公司形象及保障廣大乘客與駕駛員之生命財
      產安全，豈得縱任「行車安全」於不顧？營業用車輛之輪胎耗損狀態顯攸關「
      行車安全」甚為重大，以本案肇事情狀觀之，原告所屬車輛之右前輪外側胎皮
      受損亦為事實，則應認依「損害賠償」法理被告自需負完足損害賠償責任，方
      符「誠信原則」，另原告就本事故車輛右前輪受損更換部份，係由專業保修人
      員研判更換之數量，單價及金額部份業符合一般市場交易價格行情，甚具一定
      之「公信力」與「合理性」，倘被告爭執是項費用有贅列不實，依「舉證責任
      之分攤暨衡平原則」應就該項「有利於己之事實主張」具體詳述舉證，並提供
      本事故發生當時就該部份車修零件之「單品」市場交易行情及價格資料，亦需
      確切舉證上該單品之更換上實際所需使用之數量，否則應認被告無異為「無理
      由之空言抗辯指摘」，實為灼然。
      １復參酌「台南縣汽車保養商業同業公會」鑑定意見，以原告所屬車損程度研
        判，約需四八０工時，以一日之正常工時八小時計算，則約需六十日方得車
        損修復完畢，又按原告雖設有專屬車輛保修廠，惟上開場地之租賃費用，車
        修期間所需耗費場站修理設備之使用與維護、水電之開銷、零件外購及採買
        之耗程、內勤人員與技師人員之一切人事管銷費用、薪資（本俸每月約為四
        ００００元）等相關成本，總以上述均屬車輛修理「工資」必要支出之一部
        份，換算原告保修廠平均每一工時「工資成本」約為六百元，以每日正常工
        時八小時計算，則一工作天數之工資成本約為四千八百元，故4800元*60 （
        工作天數）=288000元，方為原告實際所受「工資損害」，惟就本案原告所
        提之車修工資請求權部份，僅請求二二三０四三元，顯見原告所提之車修估
        價單「工資」部份請求之金額已甚為合理，另倘依被告所提之「工資」計算
        方式，僅只計算出每一修理技師之工資支出部份，並未詳實涵蓋原告實際所
        受「工資」部份全部之損害，自非可採！
      ２進步言之，徵諸前開事實，原告既依本事故實際所受車損部份提出「車損估
        價單暨修理費用明細」，況以本事故肇事情狀及參酌車損相片、估價單研判
        ，車損情形甚為嚴重；因之，致原告所須支出之修復費用實已屬鉅；再者，
        爰以系爭營業大客車出廠年月距離本事故發生當時（九十年十月份）僅使用
        二年又七個月，車輛之性能、行駛狀況仍屬接近新車狀態，因本事故受有嚴
        重損害即便得以修復完竣，亦屬無法回復受損前車輛之性能及一切完好狀態
        ，誠屬當然！故，倘依「固定資產耐用年數表」計算原告車損之折舊，復依
        車輛修理零件之「磨損耗材」得以正廠價格六折半或六折折價，則酌依「侵
        權行為填補被害人所受損害之法理」（詳民事訴訟法第二百二十二條參照）
        勢將有失公允衡平有違「誠信原則」！且原告車損之修復費用依該會之鑑價
        意見判斷認為大部份支出均屬合理費用，同前所述；另以原告所屬車損修復
        後得否「回復原狀」本質上即具高度之困難性，損害實已難完足填補；綜以
        前揭，應認原告所提出之「車損估價單」修理費用始足當之「填補損害」為
        妥。
  三、證據：提出車損照片十幀、車損估價單、拖吊費收據、國道高速公路警察局第
      二警察隊交通事故證明單、乘客（李佳靜、鄔欣儀、楊仕琛、楊靈峰、廖明莉
      ）送醫診醫療單據、診斷證明書、汽車強制險出險作業相關資料各一份、和解
      書三份為證，並聲請送台南縣汽車保養商業同業公會鑑定原告提出之肇事保價
      單有關零件及工資支出是否過高。
乙、被告方面：
  一、聲明：
    （一）原告之訴駁回。
    （二）如受不利之判決，被告願供擔保，請准免予假執行。
  二、陳述：
    （一）原告並未受有如其請求賠償額九十二萬八千二百十三元之實際損害及所失
          利益，且原告與有過失，故其請求上開金額，核有未當：
      １按「損害賠償，除法律另有規定或契約另有訂定外，應以填補債權人所受損
        害及所失利益為限」，民法第二百十六條第一項定有明文。次按「損害之發
        或擴大，被害人與有過失者，法院得減輕賠償或免除之」、「重大之損害原
        因，為債務人所不及知，而被害人不預促其注意或怠於避免賠償或減少損害
        者，為與有過失」，復為民法第二百十七條第一、二項所明定。茲原告實際
        上並未受有前開請求金額之損害及所失利益，且原告與有過失，詳述如後：
      （１）原告請求系爭車輛即車號ＦＲ－六六一營業大客車車損修理費用三八０
            、八二三元，並非適洽：
          按七十二年八月十日行政院台（七二）財字第一四三一號令發布之固定
            資產耐用年數表規定之汽車耐用年數，運輸業用大客車為四年，是系爭
            車輛受損零件仍應比照該耐用年數之規定，依法予以折舊後，計算其得
            請求之金額。茲查原告所提之估價單所載零件材料金額均以新品價值核
            計，未依法予以計算折舊扣減，遽以請求，即非適洽。
          另該估價單係原告所製作，被告予以否認，是關於其中所載零件價格金
            額殊堪質疑，被告並未提出所更換零件外購價格之確切證據加以證明。
          再者，該估價單中所載第５、、及第至項次之工資，總計二二
            三、０四三元，實際上原告應無額外支出。查系爭車輛之維修，係原告
            所屬負責維修之員工所為，是實際上原告並無受有上開維修工資之損害
            ，故原告遽以請求本項工資，即非有據。
     （２）原告請求系爭車輛修復期間計二十日之營業損失二四０、四二０元，亦非
          有據：
          查原告公司之營運，並未因系爭車輛修復期間受有營業損失。按原告公司
          就其營運路線車次，尚有其他車輛足供調度行駛，實際上並未因此減損營
          運車次，原告僅提出渠九十年十月份之營運月報表，尚無足以證明渠確受
          有營運損失，此外，原告復未舉出足以證明因此受有營運損失之確切證據
          ，以圓其說，是原告本項請求，殊不足採。
     （３）原告令被告駕駛，就本件車禍之肇事，依法與有過失：
          按道路交通安全規則第一百十四條第一項規定，汽車駕駛人不得連續駕
            車超過八小時，應為經營客運運輸業者之原告所明知，是對於汽車駕駛
            人因超時駕駛致勞務過度疲憊，有發生行車事故之虞，亦應為原告所認
            識。
          茲查，原告公司為圖營運利益，違反上開道路交通安全規則之規定，責
            命被告自九十年十月七日中午十二時許自台南市站發車前往台北後，旋
            即由台北發車返台南，旋再發車前往台北，嗣由台北再發車回台南途中
            ，被告為保住工作，不敢不從，以致被告於九十年十月八日凌晨三時廿
            六分許，因超時工作致在國道一號中山高南下一四四．六公里處發生事
            故，其間已連續駕駛十五小時餘，是本件事故損害之發生，因原告命被
            告超時駕駛，應有相當因果關係，是原告怠於避免損害之發生，依法與
            有過失，依民法第二百十七條規定，法院得減輕賠償或免除之。故縱或
            被告對原告之損失，有應負責之部分，亦應依過失相抵之規定減免責任
            。
    ２就原告所提估價單第五十七項所列右前輪胎更換乙項，經該會檢視車損照片判
      斷，認為並無法看出是否破損，況其所列數量、單價及金額，俱有出入，故是
      項費用顯屬贅列，自行予以全數剔除。
      （１）工資部分原告主張總計二二三、０四三元，並未明列每工時之單價及耗
            費工時若干。況從該會函覆意見所示，以該車損程度研判，約需四八０
            工時即可，則其工資費用，衡情當無高達二二三、０四三元之理。另原
            告自承受損系爭車輛係由其專屬「汽車修配保養廠」之修理技師領受「
            相當報酬」為之，故原告工資部份實際上所受損失，應以其修理技師月
            薪（不含加班費）除以每日正常八工時計算出每工時之單價，再乘以四
            八０工時計之，始為原告實際所支出工資受損之金額。
      （２）系爭大客車係八十八年三月份出廠，距離案發當時九十年十月份，已使
            用二年又七個月，依行政院台（七二）財字第一四三一號令發布之固定
            資產耐用年數表規定之汽車耐用年數，運輸業用大客車為四年計，是系
            爭車禍受損之全數零件自應比照汽車耐用年數之規定依法予以折舊，計
            算其得請求之金額較為妥適。又該會另稱磨損耗材得以正廠價格六折半
            或六折折價，仍係一般市場零件新品之實際交易價格，故仍應依法予以
            折舊計之。
  三、證據：聲請向友聯產物保險股份有限公司函查本件車禍理賠金額。
丙、本院依職向公路總局台北區監理所函調原告公司所屬大客車九十年度十月份台北
    至台南之平均每車每日營收表及向國道公路警察局第二警察隊函調本件車禍全卷
    。
    理由
一、本件原告主張：「
    （一）被告戊○○擔任統聯汽車客運公司駕駛員期間，於民國九十年十月八日，
          駕駛原告所屬車號ＦＲ－六六一營業大客車，在國道一號中山高南下一四
          四．六公里處，因違反相關交通法令，致過失追撞同向在前車號ＫＧ－七
          二二營曳引車（拖掛車斗編號為：ＳＨ－八０），致原告所屬前揭車輛與
          車上乘客及對造車輛均受有損害。
    （二）本事故兩造之損害賠償額計列如下：
      １、車號ＦＲ－六六一營大客車車損修理費用三十八萬零八百二十三元。
      ２、拖吊費用一萬元。
      ３、車號ＦＲ－六六一營大客車車損修復期間計二十日營業損失為二十四萬零
          四百二十元。
      ４、原告與車號ＫＧ－七二二營曳引車和解費二十六萬元。
      ５、車號ＦＲ－六六一車上乘客五人送醫急診費用三千九百七十元。
      ６、原告與乘客李佳靜和解費二千元。
      ７、原告與乘客鄔欣儀和解費二千元。
      ８、原告與乘客廖明莉和解費二萬九千元。
      本事故原告共受有九十二萬八千二百十三元損害，爰依民法第一百八十四條第
      一項及一百八十八條第三項之規定提起本件訴訟，請求被告給付九十二萬八千
      二百十三元及法定遲延利息，並願供擔保請准宣告假執行。」
二、被告則以：「
    （一）原告並未受有如其請求賠償額九十二萬八千二百十三元之實際損害及所失
          利益，且原告與有過失，故其請求上開金額，核有未當：
      １按「損害賠償，除法律另有規定或契約另有訂定外，應以填補債權人所受損
        害及所失利益為限」，民法第二百十六條第一項定有明文。次按「損害之發
        或擴大，被害人與有過失者，法院得減輕賠償或免除之」、「重大之損害原
        因，為債務人所不及知，而被害人不預促注意或怠於避免賠償或減少損害者
        ，為與有過失」，復為民法第二百十七條第一、二項所明定。茲原告實際上
        並未受有前開請求金額之損害及所失利益，且原告與有過失，茲詳述如後：
      （１）原告請求系爭車輛即車號ＦＲ－六六一營大客車車損修理費用三八０、
            八二三元，並非適洽：
          按七十二年八月十日行政院台（七二）財字第一四三一號令發布之固定
            資產耐用年數表規定之汽車耐用年數，運輸業用大客車為四年，是系爭
            車輛受損零件仍應比照該耐用年數之規定，依法予以折舊後，計算其得
            請求之金額。茲查，原告所提證物二之估價單所載零件材料金額均以新
            品價值核計，未依法予以計算折舊扣減，遽以請求，即非適洽。
          另該估價單係原告所製作，被告予以否認，是關於其中所載零件價格金
            額殊堪質疑，被告並未提出所更換零件外購價格之確切證據加以證明。
          再者，該估價單中所載第５、、及第至項次之工資，總計二二
            三、０四三元，實際上原告應無額外支出。查系爭車輛之維修，係原告
            所屬負責維修之員工所為，是實際上原告並無受有上開維修工資之損害
            ，故原告遽以請求本項工資，即非有據。
    （２）原告請求系爭車輛修復期間計乎十日之營業損失二十四萬零四百二十元，
          亦非有據：
          查原告公司之營運，並未因系爭車輛修復期間受有營業損失。按原告公司
          就其營運路線車次，尚有其他車輛足供調度行駛，實際上並未因此減損營
          運車次，原告僅提出渠九十年十月份之營運月報表，尚無足以證明渠確受
          有營運損失，此外，原告復未舉出足以證明因此受有營運損失之確切證據
          ，以圓其說，是原告本項請求，殊不足採。
     （３）原告令被告駕駛，就本件車禍之肇事，依法與有過失：
          按道路交通安全規則第一百十四條第一項規定，汽車駕駛人不得連續駕
            車超過八小時，應為經營客運運輸業者之原告所明知，是對於汽車駕駛
            人因超時駕駛致勞務過度疲憊，有發生行車事故之虞，亦應為原告所認
            識。
          茲查，原告公司為圖營運利益，違反上開道路交通安全規則之規定，責
            命被告自九十年十月七日中午十二時許自台南市站發車前往台北後，旋
            即由台北發車返台南，旋再發車前往台北，嗣由台北再發車回台南途中
            ，被告為保住工作，不敢不從，以致被告於九十年十月八日凌晨三時廿
            六分許，因超時工作致在國道一號中山高南下一四四．六公里處發生事
            故，其間已連續駕駛十五小時餘，是本件事故損害之發生，因原告命被
            告超時駕駛，應有相當因果關係，是原告怠於避免損害之發生，依法與
            有過失，依民法第二百十七條規定，法院得減輕賠償或免除之。故縱或
            被告對原告之損失，有應負責之部分，亦應依過失相抵之規定，減免其
            責任。
    ２就原告所提估價單第五十七項所列右前輪胎更換乙項，經該會檢視車損照片判
      斷，認為並無法看出是否破損，況其所列數量、單價及金額，俱有出入，故是
      項費用顯屬贅列，自行予以全數剔除。
      （１）工資部分原告主張總計二二三、０四三元，並未明列每工時之單價及耗
            費工時若干。況從該會函覆意見所示，以該車損程度研判，約需四八０
            工時即可，則其工資費用，衡情當無高達二二三、０四三元之理。另原
            告自承受損系爭車輛係由其專屬「汽車修配保養廠」之修理技師領受「
            相當報酬」為之，故原告工資部份實際上所受損失，應以其修理技師月
            薪（不含加班費）除以每日正常八工時計算出每工時之單價，再乘以四
            八０工時計之，始為原告實際所支出工資受損之金額。
      （２）系爭大客車係八十八年三月份出廠，距離案發當時九十年十月份，已使
            用二年又七個月，依行政院台（七二）財字第一四三一號令發布之固定
            資產耐用年數表規定之汽車耐用年數，運輸業用大客車為四年計，是系
            爭車禍受損之全數零件自應比照汽車耐用年數之規定依法予以折舊，計
            算其得請求之金額較為妥適。又該會另稱磨損耗材得以正廠價格六折半
            或六折折價，仍係一般市場零件新品之實際交易價格，故仍應依法予以
            折舊計之。
     ３故原告提起本件訴訟顯無理由，爰聲明駁回原告之訴，並願供擔保，請准免
       予假執行。」等語資為抗辯。
三、原告主張：被告戊○○擔任統聯汽車客運公司駕駛員期間，於民國九十年十月八
    日，駕駛原告所屬車號ＦＲ－六六一營業大客車，在國道一號中山高南下一四四
    ．六公里處，因違反相關交通法令，致過失追撞同向在前車號ＫＧ－七二二營曳
    引車（拖掛車斗編號為：ＳＨ－八０），致原告所屬前揭車輛與車上乘客及對造
    車輛均受有損害等情，業據其提出車損照片十幀、車損估價單、拖吊費收據、國
    道高速公路警察局第二警察隊交通事故證明單、乘客（李佳靜、鄔欣儀、楊仕琛
    、楊靈峰、廖明莉）送醫診醫療單據、診斷證明書、汽車強制險出險作業相關資
    料各一份為證，並據本院依職權向內政部國道公路警察局第二警察隊函調本件車
    禍全卷，有該內政部國道公路警察局第二警察隊九十二年六月二十三日公警國二
    交字第０九二０００四七五六號函及所附交通事故相關資料一份與照片八幀可稽
    ，自堪信為真實。
四、 按「汽車行駛時，駕駛人應注意車前狀況及兩車併行之間之間隔，並隨時採取
     必要之安全措施」，道路交通安全規則九十四條第三項定有明文。被告應注意
     遵守上開規定，而依當時路況，並無不能注意之情形，竟疏未注意，且被告亦
     未注意車前狀況及兩車併行之間之間隔，並隨時採取必要之安全措施，在國道
     一號中山高南下一四四．六公里處行駛於外車道，為閃避原在其同車道後方不
     詳車號之聯結車因超車轉至中線車道，又忽轉入被告行駛之外車道，因而撞及
     因故障而停放於路肩之車號ＫＧ－七二二原由邱創寶所駕駛，車輛後方五十公
     尺處有放置警告標誌之貨櫃曳引車，造成原告所有系爭車輛前擋風玻璃、前保
     險桿、右側車門、右側下方行李廂受損及車內乘客李佳靜、鄔欣儀、楊仕琛、
     楊靈峰、廖明莉受傷之損害等情，有道路交通事故調查報告表一紙及車損照片
     十幀附卷可稽，證人邱創寶於警訊時證稱：「有擺放警告標誌，大約五十公尺
     左右」等語在卷，被告於警訊時亦供稱伊有看到上開ＫＧ－七二二貨櫃曳引車
     停放路邊，亦有看到警告標誌等語，而被告仍因煞車不及而肇事，其違反上開
     道路交通安全規則九十四條第三項之規定自明，被告自有過失，殆毋庸疑。被
     告亦自承本件事故之責任在於伊等語（本院九十二年三月十八日言詞辯論筆錄
     ）。且其過失行為與乘客所受傷害及原告之車輛損失間顯有相當因果關係。被
     告雖抗辯：「原告公司為圖營運利益，違反上開道路交通安全規則之規定，責
     命被告自九十年十月七日中午十二時許自台南市站發車前往台北後，旋即由台
     北發車返台南，旋再發車前往台北，嗣由台北再發車回台南途中，被告為保住
     工作，不敢不從，以致被告於九十年十月八日凌晨三時廿六分許，因超時工作
     致在國道一號中山高南下一四四．六公里處發生事故，其間已連續駕駛十五小
     時餘，是本件事故損害之發生，因原告命被告超時駕駛，應有相當因果關係，
     是原告怠於避免損害之發生，依法與有過失，依民法第二百十七條規定，法院
     得減輕賠償或免除之。故縱或被告對原告之損失，有應負責之部分，亦應依過
     失相抵之規定減免責任」等語。惟原告否認有令被告連續駕車超過八小時之情
     形，主張：被告到台北光復站是十二點半，一點才從水門站出發，這段時間被
     告是有休息的，且被告在這段時間內毋庸整理車子，要全天跑完之後才整理等
     語，被告雖抗辯伊在二班車間隔半小時須整理車子，並趕到下站準備發車，故
     有連續駕車之情事云云，並無法就此部分有利於己之事實舉證證明，其抗辯原
     告令其逾時駕車，與有過失，應依過失相抵之規定，減免其責任云云，自無可
     採。
五、因故意或過失，不法侵害他人之權利者，負損害賠償責任。次按受僱人因執行職
    務，不法侵害他人之權利者，由僱用人與行為人連帶負損害賠償責任。再按不法
    毀損他人之物者，被害人得請求賠償其物因毀損所減少之價額，民法第一百八十
    四條第一項、第一百八十八條第一項前段及第一百九十六條分別定有明文。
    本件被告戊○○受僱於原告公司，駕駛原告公司所有之車號ＦＲ－六六一號營業
    大客車（以下簡稱系爭車輛），於民國九十年十月八日行經國道一號中山高南下
    一四四．六公里處肇事致原告所有之系爭營業大客車受損，並致該車內之乘客李
    佳靜、鄔欣儀、楊仕琛、楊靈峰、廖明莉受傷之行為有過失，已如上述，則依前
    開規定其對於原告及乘客李佳靜、鄔欣儀、楊仕琛、楊靈峰、廖明莉所受損害，
    自應負連帶賠償責任。原告請求被告賠償之金額，是否應予准許，分述如下：
  （一）車輛毀損費用三十八萬零八百二十三元部分：
        其中經原告公司自己修護廠修後工資部分支出二十二萬三千零四十三元、零
        件部分支出十五萬七千七百八十元，固據提出肇事估價單五份（其待修項目
        共七十五項）為證，被告抗辯原告提出之零件價格過高等語，經本院函請台
        南縣汽車保養商業同業公鑑定，該會鑑定後函復略以：「（一）第５７項所
        載（右前輪胎更換破），其數量及單價與金額有不符現象，及（肇事）照片
        內之右前輪始是否破損無法看出，其他項目均在損害範圍內，應可更換。（
        二）單價及金額是否過高﹖１材料部分：Ａ客車體材料部分為１至４，６至
        ２８，３１至４４項屬巴士專用，價格應為合理，Ｂ車身底盤材料部分為４
        ５至５５項，．．．估價單列２７６０４應屬合理，Ｃ第５６項前氣囊總成
        ，．．．其估價單列單價１０５００元，應屬合理。Ｄ第５７項右輪胎更換
        ７２５０元，因輪胎屬耗磨品，以六折計算７２５０Ｘ０．６＝４３５０，
        可折價２９００元。２、工資部分依（原告）估價單列總計２２３０４３元
        ，以每工時４００元計算，需工時５５８小時。本會依照提供之照片車損估
        計工時至少為４８０工時以上」，有台南縣汽車保養商業同業公會九十二年
        五月九日南縣汽保華字第０一四號函及所附之鑑定報告可稽。則依上開鑑定
        報告可知：原告提出之估價單５７項數量為１０ｍ，單價為六二五元，原告
        此部分請求七二五０元，顯屬不合，又依鑑定報告所示，既無法看出右前輪
        胎破損，固縱令鑑定意見主張該輪胎可折價二九００元，即以四三五０元計
        算，因自現場照片以觀，該右前輪胎既無破損，則原告主張其右前輪胎破損
        ，請求本項更換輪胎七二五０元之損害，自無理由。是以就本件車損零件部
        分，原告請求十五萬七千七百八十元應扣除七二五０元，即以十五萬零五百
        三十元，始為合理。
        惟按依民法第一百九十六條規定，命加害人向被害人賠償其物因毀損所減
        少之價額，其額數應以該物受損後之價值與毀損前原來之價值比較決定之。
        又依民法第一百九十六條請求賠償物被毀損所減少之價額，得以修復費為標
        準，但以必要者為限，亦即修理材料以新品換舊品應予折舊（最高法院七十
        三年度台上字第一五七四號判決、最高法院七十七年度第九次民庭會議決議
        參照）。本件原告系爭車輛修理換發之新品零件，其價額計十五萬零五百三
        十元，依原告所提之該車行照，該車係八十八年九月出廠，距肇事時之九十
        年十月八日已有二年又一個月，上開換發新品零件部分之價額自應予以折舊
        ，又依行政院修正發布之固定資產耐用年數表，上開營業用大客車之耐用年
        限為四年，故其每年折舊五分之一，逾四年後不再折舊，而僅餘五分之一之
        殘值，該車於使用了二年一月之後更新零件部分之材料費總價既係十五萬零
        五百三十元，則該更新零件部分之折舊額應為陸萬貳仟陸佰貳拾元（
        150530×1/5×2.08≒62620元以下四捨五入），是扣除折舊後本件原告所受
        材料費部分之損害額應為八萬七千九百十元（000000－00000＝87910）。
        原告主張其此部分損害尚需加上交易性貶值云云，惟並無法舉證其是否有交
        易性貶值及其交易性貶值之數額為何，其主張損害尚需加上交易性貶值云云
        ，自無可採。
        又依上開鑑定報告，本件修復所需工時至少四百八十工時以上，原告主張以
        每工時四百元計算，則共需十九萬二千元。被告雖抗辯：原告既自承受損系
        爭車輛係由其專屬汽車修配保養廠之修理技師領受相當報酬之，故原告工資
        部分實際上所受損失，應以其修理技師月薪除以每日正常八工時計算出每工
        時之單價，再乘以四八０工時計之始為原告實際支出工資受損之金額云云，
        惟原告專屬之車輛保修廠仍需支付場地租賃費用、車修期間所需耗費場站修
        車設備之使用及維護、水電之開銷等等，其耗費絕非被告抗辯以原告修理技
        師月薪除以每日正常八工時計算出每工時之單價，再乘以四八０工時之金額
        足以當之，是以被告上開抗辯，自無足採。
        綜上所述，本件原告請求車輛毀損費用於二十七萬九千九百十元（
        87910+19200=279910）為有理由，應予准許，逾此部分之請求，為無理由，
        不應准許。
 （二）拖吊費一萬元、原告與ＫＧ－七二二號曳引車和解費二十六萬元及乘客急診
       費用三千九百七十元：原告此部分之主張，業據其提出交通事故證明書、高
       速公路車輛拖救服務契約三聯單各一紙及醫療單據十二紙為憑，且為被告所
       不爭，原告此部分之主張，自可採信。
 （三） 系爭營大客車車損修復期間計二十日營業損失二十四萬零四百二十元：
        本件原告固主張其因前揭車禍事故，致前揭大貨車送由保養廠修理，則在車
        輛修復期間，原告該車無法營運，每日損失為一萬二千零二十一元，修理期
        間共計二十日，共計損失二十四萬四百二十元，雖有原告提出營運月結表影
        本一份為證，惟本院依職權函交通部公路總局台北區監理查詢所有關統聯汽
        車大客車（路線：台北至台南）於九十年十月之每車每日營收表？經交通部
        公路總局台北區監理所於九十二年七月十日以北監運字第０九二００一五０
        五一號函所附之「統聯客運公司『台北－台南』九十年十月份平均每車每日
        營收表所示，原告九十年十月份每車每日平均營收金額應為一萬二千零八十
        六元（元以下四捨五入），其中原告公司所呈報之九十年十月份之報表所載
        ：【台南至台北線、當月份之客運營業收入為二千四百四十一萬四千六百二
        十元、實置車輛二０三一輛】，再據原告代理人當庭表示，該公司所提出之
        營運月結表，何以與其呈報於台北監理所報表之數據不同，實因原告之報表
        是以原告的報表總營額收除以實置車輛數，監理所之報表是以總營收額除以
        實駛車輛數。即監理所之報表是有把送修的車輛扣除（本院九十二年九月三
        十日言詞辯論筆錄）等語，，由上得知，原告呈報於台北監理所之九十年十
        月份之報表既是實駛（而非以實置）之車輛為計算基準，故本院認以該報表
        所載金額計算原告之營業損失較為適當，從而，依監理所之報表每車每日之
        平均營業收入為一萬二千零八十六元，已如上述，原告請求二十日之損失，
        共計二十四萬一千七百二十元（12086×20＝241720），原告就此部分只請
        求二十四萬零四百二十元，因此本院認原告請求營業損失二十四萬零四百二
        十元為相當，應予准許。又上開原告營運損失既以原告實駛（而非以實置）
        之車輛為計算標準，被告抗辯原告就其營運路線車次，尚有其他車輛足供調
        度行駛，並未因此減損營運車次云云，自無足採。
  （四）乘客李佳靜、鄔欣儀、廖明莉共三萬三千元（李佳靜、鄔欣儀各二千元、廖
        明利二萬九千元）損害部分：按「受僱人因執行職務不法侵害他人權利者，
        與僱用人與行為人連帶負損害賠償責任。．．．僱用人賠償損害時，對於侵
        權行為之受僱人，有求償權。」，民法第一百八十八條第一、三項分別定有
        明文，原告主張其所載乘客李佳靜、鄔欣儀、廖明莉因本事件而受有損害部
        分，業由原告公司已與李佳靜、鄔欣儀、廖明莉三人達成和解，並據其提出
        和解書影本三份為證；則原告本於上開民法第一百八十八條第一、三項求償
        權法律關係，起訴向被告求償三萬三千元，核屬有據，被告抗辯乘客李佳靜
        、鄔欣儀、廖明莉並未將損害賠償債權讓與原告，此部分應由乘客李佳靜、
        鄔欣儀、廖明莉直接向被告請求云云，自無足採。
  （五）末查，被告抗辯，本件已投保強制責任險，且原告已受領該強制責任險理賠
        ，此部分應自原告之損害中扣除云云，查本件原告公司固曾向台灣中國航聯
        產物保險公司投保汽車強制責任險，且本件車禍發生後，曾辦理出險，理賠
        受害人廖明莉醫療費用二千六百三十六元等情，業據本院函查友聯產物保險
        股份有限公司（台灣中國航聯產物保險公司業經友聯產物保險股份有限公司
        合併），有該公司九十二年六月二十日九二友總車賠字第０五七０號函及所
        附之汽車保險理賠計算書、汽車保險理賠申請書、診斷證明書、醫療費收據
        （以上均影本）可稽，則本件友聯產物保險股份有限公司既係賠付予乘客廖
        明莉，並非賠付與原告，被告主張此部分應自損害賠償額中扣除云云，亦無
        足採。
六、綜上所述，原告起訴請求被告給付八十二萬七千三百元及自支付命令送達翌日即
    九十二年一月十一日起按年息百分之五計算之利息為有理由，應予准許。逾此部
    分之請求為無理由，不應准許。
七、本判決事證已臻明確，兩造其餘攻擊防禦及舉證，核與本判決結果無影響，爰不
    另一一論述，附此敘明。
九、兩造陳明願供擔保，聲請宣告假執行或免為假執行，經核原告勝訴部分，合於法
    律規定，爰分別酌定相當之擔保金額宣告之；原告其餘假執行之聲請，因訴之駁
    回而失所依據，不予准許。
十、據上論結，本件原告之訴為一部有理由，一部無理由，依民事訴訟法第七十九條
    但書、第三百九十條第二項、第三百九十二條第二項、第三項，判決如主文。
中      華      民      國    九十二    年      十      月     十四     日
                                臺灣臺南地法院民事第四庭
~B法      官  孫玉文
右為正本，係照原本作成。
如對本判決上訴，須於判決送達後廿日內向本院提出上訴狀
中      華      民      國    九十二    年      十      月      十四    日
~B法院書記官  陳淑真


司法院資訊處製作；財團法人民間司法改革基金會備份。
